【裁判字號】    99,交附,23
【裁判日期】    991021
【裁判案由】    業務過失傷害
【裁判全文】
臺灣高雄地方法院刑事附帶民事訴訟判決  99年度交附字第23號
原      告  甲○○
被      告  乙○○
上列被告因業務過失傷害案件（本院99年度交易字第25號），經
原告提起附帶民事訴訟，請求損害賠償，本院判決如下：
    主  文
被告應給付原告新臺幣參拾伍萬元，及自民國九十九年三月十九
日起至清償日止，按年息百分之五計算之利息。
原告其餘之訴及假執行之聲請均駁回。
本判決第一項得假執行。
    事  實
一、原告主張：被告平時駕駛車牌號碼6M-8028 號自用小貨車載
    送其所養殖蘭花擺攤為業，係以駕駛自小貨車為附隨業務而
    從事駕駛業務之人。其於民國97年9 月16日16時許，在高雄
    縣鳳山市○○路某處，飲用啤酒2 瓶後，已達不能安全駕駛
    交通工具之程度，明知於此，猶駕駛車牌號碼6M-8028 號自
    用小貨車沿高雄市苓雅區○○○路東側便道南往北方向行駛
    ，嗣於同日19時45分許，行經上述便道與中正一路路口，因
    不勝酒力，本應注意車前狀況，並隨時採取必要之安全措施
    ，且依當時天候晴、夜間有照明、柏油路面乾燥無缺陷、無
    障礙物，視距良好，號誌正常，並無不能注意之情事，竟疏
    未注意車前狀況，貿然前行，適有原告騎乘車牌號碼UOV-43
    3 號輕型機車，沿中正一路東往西方向行駛至該處，被告所
    駕前揭自小貨車之右前車輪遂撞及原告騎乘之上開機車左側
    前車頭，致原告人車倒地，因而受有頭部外傷併蜘蛛膜下腔
    出血術後、延遲性硬腦膜上出血術後等傷害。被告所涉前揭
    過失傷害犯行，經原告提出告訴後，業經臺灣高雄地方法院
    檢察署檢察官提起公訴，爰依侵權行為之法律關係，提起本
    件刑事附帶民事訴訟，請求被告賠償慰撫金新臺幣（下同）
    100 萬元，並求為判決：(一)被告應給付原告100 萬元，及自
    起訴狀繕本送達翌日起至清償日止，按年息5%計算之利息。
    (二)訴訟費用由被告負擔。(三)願供擔保請准宣告假執行。
二、被告則以：否認有何過失傷害犯行等語，資為抗辯，並聲明
    ：原告之訴駁回。
三、按附帶民事訴訟之判決，應以刑事訴訟判決所認定之事實為
    據，刑事訴訟法第500 條前段定有明文。原告主張被告於97
    年9 月16日16時許，酒後駕駛車牌號碼6M-8028 號自小貨車
    ，沿高雄市苓雅區○○○路東側便道南往北方向行駛，嗣於
    同日19時45分許，行經上述便道與中正一路路口，因不勝酒
    力，且疏未注意車前狀況，致與原告騎乘之車牌號碼UOV-43
    3 號輕型機車發生擦撞而肇事，原告並因此受有頭部外傷併
    蜘蛛膜下腔出血術後、延遲性硬腦膜上出血術後等傷害一節
    ，業經本院以99年度交易字第25號判處被告有期徒刑6 月在
    案，堪認原告此部分之主張為真實。
四、按因故意或過失，不法侵害他人之權利者，負損害賠償責任
    ；不法侵害他人之身體、健康、名譽、自由、信用、隱私、
    貞操，或不法侵害其他人格法益而情節重大者，被害人雖非
    財產上之損害，亦得請求賠償相當之金額，民法第184 條第
    1 項前段、第195 條第1 項前段分別定有明文。被告因過失
    致原告受有前述傷害，依上述規定，對於原告因而所受非財
    產上之損害，自應負損害賠償責任。是原告本於民法第184
    條第1 項前段、第195 條第1 項規定，請求被告賠償非財產
    上之損害賠償，洵屬有據。茲就原告請求之精神慰撫金100
    萬元，是否過高，詳述如下：
  (一)按慰藉金之賠償須以人格權遭遇侵害，使精神上受有痛苦為
    必要，其核給之標準固與財產上損害之計算不同，然非不可
    斟酌雙方身分資力與加害程度，及其他各種情形核定相當之
    數額，最高法院51年臺上字第223 號著有判例可資參照。
  (二)查原告於本件侵權行為發生時年滿46歲（51年3 月16日生）
    ，正值具勞動能力之中年，所受頭部外傷併蜘蛛膜下腔出血
    術後、延遲性硬腦膜上出血術後等傷勢，經多次顱骨手術後
    ，恢復雖趨於穩定，惟存留右側肢體乏力，肌力4 分，反應
    遲緩記憶力減退，語言功能呈現無法連貫流暢，會有答非所
    問現象等後遺症，有國軍高雄總醫院99年9 月23日醫雄企管
    字第0990005394號函1 紙及國軍高雄總醫院診斷證明書4 紙
    在卷為憑（見本院99年度交附字第23號卷第18、26至29頁）
    。又原告為碩士畢業，99年1 月1 日退役前原係職業軍人，
    擔任國軍高雄總醫院醫勤組組長，月薪約12萬元，名下有汽
    車1 筆，而被告為高職畢業，侵權行為時每月收入約2 萬多
    元，名下有1 部汽車、4 筆股票投資，財產總額為1 萬4060
    元，目前收入每月約1 萬多元等情，業經兩造陳明在卷，並
    有本院依職權調取之兩造97年度稅務電子閘門財產所得調件
    明細表在卷可參（見99年度交附字第23號卷第4 至8 頁），
    堪信為真實。本院審酌原告受傷部位係人體至為重要之頭部
    ，傷勢頗重，且歷經多次顱骨手術，迄今仍遺留上述後遺症
    ，並影響其決定中年提早退役，自應受有莫大之精神上痛苦
    ，惟被告究非蓄意傷害原告，惡性不高，並斟酌前述兩造之
    學識、經歷、財力狀況等一切情形，認原告請求100 萬元之
    精神慰撫金尚嫌過高，應予酌減為35萬元方屬允當，逾此數
    額之請求，不應准許。
五、從而，原告本於侵權行為損害賠償請求權之法律關係，請求
    被告給付35萬元，及自附帶民事起訴狀繕本送達（見99年度
    交附字第23號卷第9 頁送達證書，寄存送達經10日發生送達
    之效力）翌日即99年3 月19日起至清償日止，按年息百分之
    5 計算之利息部分，為有理由，應予准許。原告逾上開範圍
    之請求，為無理由，應予駁回。
六、本件原告勝訴部分，所命給付金額未逾50萬元，依民事訴訟
    法第389 條第1 項第5 款之規定，法院應依職權宣告假執行
    ，原告就其勝訴部分所為假執行之聲請，應視為僅促使法院
    發動其職權，爰依職權宣告假執行。至於原告敗訴部分，其
    假執行之聲請，已失所附麗，應予駁回。
七、原告固聲明訴訟費用應由被告負擔，惟本件係刑事附帶民事
    訴訟，無庸徵收裁判費，且訴訟費用之核定屬法院職權事項
    ，故本件無庸就此而為准駁，附此敘明。
八、據上論結，本件原告之訴為一部有理由，一部無理由，應依
    刑事訴訟法第502 條第1 項、第2 項、第491 條第10款，民
    事訴訟法第389 條第1 項第5 款，判決如主文。
中    華    民    國    99    年    10    月    21    日
                  交通法庭  審判長法  官  黃蕙芳
                                  法  官  楊智守
                                  法  官  陳筱雯
以上正本證明與原本無異。
如不服本判決應於收受本判決後10日內向本院提出上訴書狀，並
應敘述具體理由，如未敘述上訴理由者，應於上訴期間屆滿後20
日內補提理由書狀於本院（均須按他造當事人之人數附繕本）「
切勿逕送上級法院」。
中    華    民    國    99    年    10    月    21    日
                                  書記官  陳建琪

司法院資訊處製作；財團法人民間司法改革基金會備份。
